【裁判字號】    98,訴,4733
【裁判日期】    990326
【裁判案由】    搶奪等
【裁判全文】
臺灣板橋地方法院刑事判決              98年度訴字第4733號
公  訴  人  臺灣板橋地方法院檢察署檢察官
被      告  乙○○
上列被告因搶奪等案件，經檢察官提起公訴（98年度偵字第244
13 、25663 號），本院依簡式審判程序審理，判決如下：
    主  文
乙○○犯如附表一編號1 至6 所示之罪，各處如附表一編號1 至
6 所示之刑。應執行有期徒刑伍年陸月，扣案之機車鑰匙貳支、
黑色口罩壹個沒收。
    事實及理由
一、乙○○曾於(一)94年間因竊盜案件，經本院以94年度易字第39
    6 號判決判處有期徒刑十月，嗣經臺灣高等法院以該院94年
    度上易字第1801號判決撤銷改判有期徒刑一年確定；(二)於94
    年間因違反毒品危害防制條例案件，經本院以95年度易緝字
    第133 號判決判處有期徒刑八月確定；(三)於95年間因違反毒
    品危害防制條例案件，經本院以95年度訴緝字第207 號判決
    判處有期徒刑一年四月，復經臺灣高等法院、最高法院分別
    以96年度上訴字第746 號、96年度台上字第4229號判決駁回
    其上訴而確定；(四)於95年間因竊盜案件，經本院以95年度易
    緝字第134 號判決判處有期徒刑十一月，嗣經臺灣高等法院
    以該院95年度上易字第2572號判決撤銷改判有期徒刑一年確
    定；(五)於95年間因搶奪、竊盜案件，經經本院以96年度訴字
    第413 號判決判處有期徒刑一年二月、六月，應執行有期徒
    刑一年六月，嗣經臺灣高等法院以96年度上訴字第1777號判
    決撤銷改判有期徒刑一年二月減為有期徒刑七月、有期徒刑
    六月減為有期徒刑三月，應執行有期徒刑九月確定；(六)於95
    年間因違反毒品危害防制條例案件，經本院以96年度訴字第
    792 號判決判處有期徒刑十月確定。上開(一)(二)案件之罪嗣經
    臺灣高等法院以96年度聲減字第1977號裁定分別減為有期徒
    刑六月、四月，並定應執行刑為有期徒刑九月，上開(四)案件
    之罪亦經臺灣高等法院以96年度聲減字第1977號裁定減為有
    期徒刑六月，而上開(三)案件之罪亦經臺灣高等法院以96年度
    聲減字第3944號裁定減為有期徒刑八月，臺灣高等法院96年
    度聲減字第3944號並裁定上開(三)（有期徒刑八月）、(四)（有
    期徒刑六月）、(五)（有期徒刑七月、三月）應執行有期徒刑
    一年十一月；嗣本院96年度聲減字第7757號裁定又就上開(六)
    案件之罪裁定減為有期徒刑五月，並裁定上開(三)之有期徒刑
    八月、(四)之有期徒刑六月、(五)之有期徒刑七月、三月以及(六)
    之有期徒刑五月，應執行有期徒刑二年三月。
二、前述應執行有期徒刑九月、應執行有期徒刑二年三月，自95
    年9 月9 日起入監執行，於98年1 月8 日縮短刑期假釋出監
    ，假釋期間至98年8 月18日（乙○○於假釋期間內又犯竊盜
    罪，經本院以98年度簡字第6318號判決判處有期徒刑三月確
    定，其前述假釋經撤銷，自98年9 月24日起入監執行殘刑七
    月十日，尚未執行完畢，被告再犯本案不構成累犯），乙○○猶不知悔改，自98年7 月16日起，先後二次各於如附表二
    編號1 、3 所示時間、地點，以如附表二犯罪事實欄所示方
    法為竊盜犯行（詳細時間、地點、被害人、犯罪事實均詳如
    附表二編號1 、3 所載），又先後三次各於如附表二編號2
    、4 、5 所示時間、地點，以如附表二犯罪事實欄所示方法
    為搶奪既遂犯行（詳細時間、地點、被害人、犯罪事實均詳
    如附表二編號2 、4 、5 所載），復又於如附表二編號6 所
    示時間、地點為搶奪犯行，惟未得手而未遂（詳如附表二編
    號6 之時間、地點、被害人、犯罪事實欄所示）。乙○○並
    將其所犯附表二編號4 之罪搶奪而得之被害人丙○○的金項
    鍊1 條（墜身為1 枚硬幣造型，刻有貓熊圖案）出售給古元
    滄（經臺灣板橋地方法院檢察署檢察官處分緩起訴）。
三、嗣經警循線查知乙○○涉犯前開案件，於98年9 月4 日晚上
    9 時30分許，在臺北縣蘆洲市○○街22號5 樓2 室乙○○女
    友楊亞芯之租住處查獲乙○○，並扣得白色安全帽1 頂、白
    色Ｔ恤2 件、黑色Ｔ恤1 件、愛迪達牌球鞋1 雙，以及供犯
    如附表二編號3 所示竊盜罪所用之機車鑰匙2 支、供犯如附
    表二編號6 所示搶奪罪時用以遮掩面貌所用之黑色口罩1 個
    ，又在該處樓下查獲乙○○犯如附表二編號3 所示竊盜罪竊
    得之MFK-451 號重型機車1 部（嗣已發還告訴人戊○○）。
四、本件證據：
  (一)被告乙○○於警詢及偵審中之自白。
  (二)扣案之機車鑰匙2 支（供被告犯如附表二編號3 所示竊盜罪
    所用之物）、黑色口罩1 個（供被告犯如附表二編號6 所示
    搶奪罪時用以遮掩面貌所用之物）、白色安全帽1 頂、白色
    Ｔ恤2 件、黑色Ｔ恤1 件、愛迪達牌球鞋1 雙。
  (三)1.附表二編號1 之犯行：
      (1)被害人庚○○於警詢中之陳述（見臺灣板橋地方法院檢
        察署98年度偵字第24413 號卷第23、24頁）。
      (2)臺北縣政府警察局車輛協尋電腦輸入單影本1 件（見同
        前卷第25頁）。
      (3)被告騎乘懸掛著850-DCA 號車牌之機車，戴著扣案之白
        色安全帽，搶奪甲○○之金項鍊的現場附近之監視器翻
        拍照片4 張（見同前卷第65、66頁）。
    2.附表二編號2 之犯行：
      (1)被害人甲○○於警詢中之陳述（見臺灣板橋地方法院檢
        察署98年度偵字第24413 號卷第34、35頁）。
      (2)被告騎乘懸掛著850-DCA 號車牌之機車，戴著扣案之白
        色安全帽，搶奪甲○○之金項鍊的現場附近之監視器翻
        拍照片4 張（見同前卷第65、66頁）。
    3.附表二編號3 之犯行：
      (1)告訴人戊○○於警詢中之陳述（見臺灣板橋地方法院檢
        察署98年度偵字第24413 號卷第30至33頁）。
      (2)被告戴著扣案之白色安全帽，身著扣案的其中1 件白色
        Ｔ恤，竊取戊○○之MFK-451 號重型機車時之監視器翻
        拍照片4 張（見同前卷第67頁，照片中被告身著之白色
        Ｔ恤上圖案與扣案的其中1 件白色Ｔ恤【照片見同前卷
        第76、77頁】上圖案相同）。
      (3)告訴人戊○○出具之贓物認領保管單1 件（見同前卷第
        61頁）。
    4.附表二編號4 之犯行：
      (1)被害人丙○○於警詢中之陳述（見臺灣板橋地方法院檢
        察署98年度偵字第24413 號卷第36、37頁）。
      (2)被告戴著扣案之白色安全帽，身著扣案的黑色Ｔ恤，騎
        著竊得之MFK-451 號重型機車搶奪丙○○之金項鍊的現
        場附近之監視器翻拍照片4 張（見同前卷第68頁，照片
        中被告身著之黑色Ｔ恤上圖案與扣案該件黑色Ｔ恤【照
        片見同前卷第72頁】上圖案相同）。
      (3)被害人丙○○遭搶奪的金項鍊1 條（墜身為1 枚硬幣造
        型，刻有貓熊圖案）之照片1 張（見同前卷第63頁）。
      (4)證人古元滄於警詢中之陳述（見同前卷第17至22頁）。
    5.附表二編號5 之犯行：
      (1)被害人己○○於警詢中之陳述（見臺灣板橋地方法院檢
        察署98年度偵字第25663 號卷第16至18頁，且被害人己○○指稱搶犯當時穿著白底有3 條綠色休閒鞋，與扣案
        之愛迪牌球鞋1 雙【照片見同前卷第31、32頁】相符）
        。
      (2)證人張雅芝於警詢中之陳述（見同前卷第19、20頁）。
      (3)被害人己○○遭搶奪的金項鍊1 條之照片1 張（見同前
        卷第37頁）。
    6.附表二編號6 之犯行：
      (1)告訴人丁○○於警詢中之陳述（見臺灣板橋地方法院檢
        察署98年度偵字第24413 號卷第38、39頁）。
      (2)被告戴著扣案之白色安全帽與黑色口罩，身著扣案的其
        中1 件白色Ｔ恤，騎著竊得之MFK-351 號重型機車搶奪
        丁○○之金項鍊的現場附近之監視器翻拍照片4 張（見
        同前卷第69頁，照片中被告身著之白色Ｔ恤上圖案與扣
        案的其中1 件白色Ｔ恤【照片見同前卷第81頁】上圖案
        相同）。
五、核被告乙○○所為，就附表二編號1 、3 所示犯行，係犯刑
    法第320 條第1 項之竊盜罪，就附表二編號2 、4 、5 所示
    犯行，係犯刑法第325 條第1 項之搶奪罪，就附表二編號6
    所示犯行，係犯刑法第325 條第3 項、第1 項之搶奪未遂罪
    。被告就附表二編號6 所示犯行，已著手搶奪之行為，但尚
    未得手而未遂，爰依刑法第25條第2 項規定，按既遂犯之刑
    減輕其刑。查就被告所犯附表二編號1 所示竊取850-DCA 號
    重型機車之車牌1 面之犯行，公訴意旨雖指被告係以足供凶
    器使用之扳手竊取該車牌，係犯刑法第321 條第1 項第3 款
    之攜帶凶器竊盜罪，惟查，被告於警詢、偵訊時雖稱其是以
    扳手卸下850-DCA 號車牌而竊取之，然其於本院審理時則否
    認有持扳手卸下車牌之事實，辯稱：我偷車牌的時候並沒有
    用扳手，當時我是用手轉螺絲，把螺絲拆下來等語。按被告
    或共犯之自白，不得作為有罪判決之唯一證據，仍應調查其
    他必要之證據，以察其是否與事實相符，刑事訴訟法第156
    條第2 項定有明文，而查，被告於警詢、偵訊中雖稱其是以
    扳手卸下850-DCA 號車牌，但本案並未扣得扳手，亦查無其
    他證據足認被告於警詢、偵訊中稱持扳手乙節係與事實相符
    ，而被害人庚○○於警詢時僅指「我於98年7 月12日17時許
    將機車停在臺北縣蘆洲市○○○路137 巷，於98年7 月16日
    早上蘆洲分局三民派出所通知我說我的車牌涉嫌搶案才發現
    不見」等語（見臺灣板橋地方法院檢察署98年度偵字第2441
    3 號卷第23頁），亦難憑以遽認被告確是持扳手凶器竊取85
    0-DCA 號車牌，從而，應認被告此部分所為係犯刑法第320
    條第1 項之竊盜罪；公訴意旨認被告此部分所為係犯刑法第
    321 條第1 項第3 款之攜帶凶器竊盜罪，尚有未洽，惟起訴
    事實相同，爰依法變更起訴法條。又被告先後所犯如附表二
    編號1 、3 所示竊盜犯行，及如附表二編號2 、4 、5 所示
    搶奪犯行，以及如附表二編號6 所示搶奪未遂犯行，犯意各
    別，行為互殊，應予分論併罰。爰審酌被告曾有如前述搶奪
    、竊盜之前科紀錄，有臺灣高等法院被告前案紀錄表一件在
    卷可按，其受減刑、假釋之寬典，但仍不知悔悟，漠視法律
    ，於假釋期間內又一而再犯，以及審酌被告之犯罪動機、手
    段及犯罪後態度等一切情狀，分別量處如主文所示之刑，並
    定其應執行刑。扣案之機車鑰匙2 支為供被告犯如附表二編
    號3 所示竊盜罪所用之物、黑色口罩1 個為供被告犯如附表
    二編號6 所示搶奪罪時用以遮掩面貌所用之物，且屬被告所
    有，此經其承明在卷，爰併依刑法第38條第1 項第2 款規定
    予以宣告沒收。至於另扣案之白色安全帽1 頂、白色Ｔ恤2
    件、黑色Ｔ恤1 件、愛迪達牌球鞋1 雙，因非直接供被告犯
    罪所用之物，無併予宣告沒收之必要，附此敘明。
據上論斷，應依刑事訴訟法第273 條之1 第1 項、第299 條第1
項前段、第300 條，刑法第320 條第1 項、第325 條第3 項、第
1 項、第25條、第51條第5 款、第38條第1 項第2 款，刑法施行
法第1 條之1 條第1 項、第2 項前段，判決如主文。
本案經檢察官蘇逸修到庭執行職務。
中    華    民    國    99    年    3     月    26    日
                      刑事第七庭  法  官  戴嘉清
以上正本證明與原本無異。
如不服本判決應於收受送達後10日內向本院提出上訴書狀，並應
敘述具體理由；其未敘述上訴理由者，應於上訴期間屆滿後20日
內向本院補提理由書（均須按他造當事人之人數附繕本）「切勿
逕送上級法院」。
                                  書記官  廖貞音
中    華    民    國    99    年    3     月    26    日
附錄本案論罪科刑法條全文：
刑法第320 條
意圖為自己或第三人不法之所有，而竊取他人之動產者，為竊盜
罪，處五年以下有期徒刑、拘役或五百元以下罰金。
意圖為自己或第三人不法利益，而竊佔他人之不動產者，依前項
之規定處斷。
前二項之未遂犯罰之。
刑法第325 條
意圖為自己或第三人不法之所有，而搶奪他人之動產者，處六月
以上五年以下有期徒刑。
因而致人於死者，處無期徒刑或七年以上有期徒刑，致重傷者，
處三年以上十年以下有期徒刑。
第一項之未遂犯罰之。
附表一：
┌─┬─────────────────┬──────┐
│編│    主                     文     │  備    註  │
│號│                                  │（犯罪事實）│
├─┼─────────────────┼──────┤
│ 1│乙○○竊盜，處有期徒刑柒月。      │附表二編號1 │
│  │                                  │之竊盜犯行  │
├─┼─────────────────┼──────┤
│ 2│乙○○意圖為自己不法之所有，而搶奪│附表二編號2 │
│  │他人之動產，處有期徒刑壹年肆月。  │之搶奪犯行  │
├─┼─────────────────┼──────┤
│ 3│乙○○竊盜，處有期徒刑柒月，扣案之│附表二編號3 │
│  │機車鑰匙貳支沒收。                │之竊盜犯行  │
├─┼─────────────────┼──────┤
│ 4│乙○○意圖為自己不法之所有，而搶奪│附表二編號4 │
│  │他人之動產，處有期徒刑壹年肆月。  │之搶奪犯行  │
├─┼─────────────────┼──────┤
│ 5│乙○○意圖為自己不法之所有，而搶奪│附表二編號5 │
│  │他人之動產，處有期徒刑壹年肆月。  │之搶奪犯行  │
├─┼─────────────────┼──────┤
│ 6│乙○○意圖為自己不法之所有，而搶奪│附表二編號6 │
│  │他人之動產，未遂，處有期徒刑拾月，│之搶奪未遂犯│
│  │扣案之黑色口罩壹個沒收。          │行          │
└─┴─────────────────┴──────┘
附表二：
┌─┬────┬────────┬───┬───────────────┐
│編│犯罪時間│犯  罪  地  點  │被害人│被      罪      事      實    │
│號│        │                │      │                              │
├─┼────┼────────┼───┼───────────────┤
│ 1│98年7 月│臺北縣蘆洲市中山│庚○○│竊取850-DCA 號重型機車之車牌1 │
│  │16日上午│二路137 巷      │      │面。                          │
│  │10時53分│                │      │                              │
│  │前某時（│                │      │                              │
│  │起訴書誤│                │      │                              │
│  │載為於98│                │      │                              │
│  │年7 月12│                │      │                              │
│  │日17時許│                │      │                              │
│  │）      │                │      │                              │
├─┼────┼────────┼───┼───────────────┤
│ 2│98年7 月│臺北縣蘆洲市長樂│甲○○│將上開竊得之850-DCA 號機車車牌│
│  │16日上午│路56號前        │      │懸掛在另一部車號不詳的機車上之│
│  │10時53分│                │      │後，騎著此部機車，見甲○○騎著│
│  │許      │                │      │機車行經左述地點，乙○○乃騎車│
│  │        │                │      │自甲○○的後方駛近甲○○，趁林│
│  │        │                │      │盈吉不及防備之際，伸手拉扯搶奪│
│  │        │                │      │甲○○頸上之金項鍊1 條得手，旋│
│  │        │                │      │即騎車逃逸。                  │
├─┼────┼────────┼───┼───────────────┤
│ 3│98年8 月│臺北縣蘆洲市民族│戊○○│以自備之鑰匙竊取MFK-451 號重型│
│  │31日上午│路167 巷8 號前  │      │機車1 部。                    │
│  │10時11分│                │      │                              │
│  │許      │                │      │                              │
├─┼────┼────────┼───┼───────────────┤
│ 4│98年8 月│臺北縣蘆洲市長榮│丙○○│騎乘上開編號3 竊得之MFK-451 號│
│  │31日下午│路與長興路50巷口│      │重型機車，見丙○○行走於路邊，│
│  │5 時許  │                │      │乃趁丙○○不及防備之際，自游舒│
│  │        │                │      │瑜的後方搶奪丙○○頸上之金項鍊│
│  │        │                │      │1 條（墜身為1 枚硬幣造型，刻有│
│  │        │                │      │貓熊圖案）得手，旋即騎車逃逸。│
├─┼────┼────────┼───┼───────────────┤
│ 5│98年8 月│臺北縣蘆洲市長興│己○○│騎乘上開編號3 竊得之MFK-451 號│
│  │27日下午│路142 號前      │      │重型機車，見己○○騎著機車後載│
│  │5 時許  │                │      │張雅芝行經左述地點，乙○○乃騎│
│  │        │                │      │車自己○○的後方駛近己○○，趁│
│  │        │                │      │己○○不及防備之際，伸手拉扯搶│
│  │        │                │      │奪己○○頸上之金項鍊1 條得手，│
│  │        │                │      │旋即騎車逃逸。                │
├─┼────┼────────┼───┼───────────────┤
│ 6│98年9 月│臺北縣蘆洲市復興│丁○○│騎乘上開編號3 竊得之MFK-451 號│
│  │2 日下午│路與五華街口    │      │重型機車，見丁○○駕駛自用小客│
│  │5 時50分│                │      │車行經左述地點在等紅燈，小客車│
│  │許      │                │      │駕駛座旁的窗戶開啟著，乃騎車駛│
│  │        │                │      │近丁○○的自小客車旁，趁著潘建│
│  │        │                │      │樟不注意之際，伸手拉丁○○頸上│
│  │        │                │      │之金項鍊1 條而著手搶奪，惟因潘│
│  │        │                │      │建樟旋即抓住乙○○之手以及金項│
│  │        │                │      │鍊，乙○○因而無法搶奪得手而未│
│  │        │                │      │遂，乙○○隨即騎車逃逸。      │
└─┴────┴────────┴───┴───────────────┘

司法院資訊處製作；財團法人民間司法改革基金會備份。
